【裁判字號】    99,上易,245
【裁判日期】    990422
【裁判案由】    詐欺
【裁判全文】
臺灣高等法院高雄分院刑事判決         99年度上易字第245號
上  訴  人  臺灣高雄地方法院檢察署檢察官
被      告  丁○○
上列上訴人因被告詐欺案件，不服臺灣高雄地方法院98年度易字
第1550號中華民國99年2 月2 日第一審判決（起訴案號：臺灣高
雄地方法院檢察署98年度偵字第14997 號），提起上訴，本院判
決如下：
    主  文
上訴駁回。
    理  由
一、公訴意旨略以：被告丁○○意圖為自己不法之所有，並基於
    詐欺之犯意，(一)於民國97年8 月5 日12時52分20秒，以其經
    營之開宇科技有限公司（下稱開宇公司）向中華電信股份有
    限公司申登之網路IP位址60.249.177.13 （起訴書犯罪事實
    欄均誤載為60.249.117.13 ）上網、並以蔡敏茹（另案檢察
    官不起訴處分) 向奇摩網站所申登之拍賣帳號「minna882」
    號，於網路上之奇摩拍賣網站刊登販賣西堤牛排餐券之訊息
    ，嗣丙○○於97年8 月5 日23時許，上網瀏覽該拍賣資訊後
    ，即信以為真，以新臺幣（下同）900 元下標得標後，於97
    年8 月6 日匯款至范麗卿（另案檢察官不起訴處分) 申辦遠
    東國際商業銀行帳號00000000000000號帳戶內，惟丙○○匯
    款後遲未收到貨物，始知受騙。(二)於97年8 月25日11時48分
    57秒，以其經營之開宇公司向中華電信股份有限公司申登之
    網路IP位址60.249.177.13 上網、並以不知情葉天和向奇摩
    網站所申登之拍賣帳號「yeh58428」號，於網路上之奇摩拍
    賣網站刊登販賣八仙水上樂園門票之訊息，嗣甲○○於97年
    8 月25日23時許，上網瀏覽該拍賣資訊後，即陷於錯誤，以
    800 元下標得標後，於97年8 月26日匯款至陳宏揚（另案臺
    灣臺中地方法院檢察署偵結）申辦華南商業銀行鹿港分行帳
    號000-000000000000號帳戶內，惟甲○○匯款後遲未收到貨
    物，始悉受騙。(三)於97年10月20日11時前之某日許，以其經
    營之開宇公司向中華電信股份有限公司申登之網路IP位址60
    .249.177.13 上網、並以鄭詠彤（涉犯詐欺罪嫌部分，另案
    檢察官不起訴處分）向奇摩網站所申登之拍賣帳號「loveda
    y050627 」號，於網路上之奇摩拍賣網站刊登販賣華納威秀
    電影票之訊息，嗣乙○○於97年10月20日11時許，上網瀏覽
    上開訊息後，即不疑有他下標並依據被告丁○○之指示，匯
    款4,100 元至林僅雅（另案臺灣士林地方法院檢察署檢察官
    偵結）名義申辦之中國信託商業銀行文心分行之第00000000
    0000號帳戶後，遲未收到貨物，始知受騙。因認被告丁○○
    涉犯刑法第339 條第1 項詐欺取財罪嫌云云。
二、按犯罪事實應依證據認定，無證據不得認定其犯罪事實；不
    能證明被告犯罪者，應諭知無罪之判決，刑事訴訟法第154
    條第2 項、第301 條第1 項定有明文。又認定不利於被告之
    事實，須依積極證據，苟積極證據不足為不利於被告事實之
    認定時，即應為有利於被告之認定，更不必有何有利之證據
    ，最高法院著有30年上字第816 號判例可資參照。
三、證據能力部分：按被告以外之人於審判外之陳述，雖不符刑
    事訴訟法第159 條之1 至之4 之規定，然經當事人於審判程
    序同意作為證據，法院審酌該言詞陳述或書面陳述作成時之
    情況，認為適當者，亦得為證據，刑事訴訟法第159 條之5
    第1 項定有明文。本判決後開引用具有傳聞證據性質之證據
    資料，已經檢察官、被告於審理期日同意為證據使用，是其
    縱無刑事訴訟法第159 條之1 至第159 條之4 或其他傳聞法
    則例外之情形，亦經本院審酌該證據作成之情況，既無違法
    取得情事，復無證明力明顯過低等情形，以得供做法院判斷
    事實之依據為適當，認為均有證據能力，得為證據。
四、實體部分：
  (一)本件公訴意旨以被告丁○○涉犯前揭詐欺犯行，除以證人蔡
    敏茹、陳宏揚、乙○○於警詢及偵查中；證人葉天和、鄭詠
    彤、丙○○、甲○○、林僅雅於警詢中之證述；遠東國際商
    業銀行97年9 月1 日遠銀財富字第1046號函附開戶資料及往
    來明細、中華郵政公司自動櫃員機交易明細表、華南銀行鹿
    港分行帳號000000000000號帳戶開戶資料及存款往來明細表
    、中國信託商業銀行交易明細表、雅虎奇摩拍賣網站畫面列
    印影象、雅虎奇摩拍賣網站得標通知函列印稿2 份、香港商
    雅虎資訊股份有限公司臺灣分公司98年12月8 日雅虎資訊98
    字第03421 號函、電子郵件3 份、中華電信股份有限公司回
    覆單2 份、臺北市政府警察局松山分局陳報單、受理案件紀
    錄表、三聯單、內政部警政署反詐騙紀錄表、內政部警政署
    反詐騙紀錄表、臺北市政府警察局中正第二分局南昌路派出
    所簡便格式表、通報單等，證明前揭時間證人蔡敏茹、葉天
    和、鄭詠彤分別經以網路IP位址60.249.177.13 連線上網之
    人冒用拍賣帳號，在奇摩拍賣網站刊登不實拍賣廣告；證人
    丙○○、甲○○、乙○○則各因該等不實廣告而陷於錯誤，
    分別匯款至上開范麗卿、陳宏揚、林僅雅之存款帳戶而受損
    害之事實外，係依被告自承及中華電信股份有限公司回覆單
    顯示上開60.249.177.13 為被告所經營並之「開宇科技公司
    」（下稱開宇公司）申裝於高雄市三民區○○○街38號4 樓
    之固定IP位址，另依卷附內政部警政署刑事警察局電腦鑑識
    報告書所示，以該公司電腦經內政部警政署刑事警察局鑑識
    結果，認為並未有異常遠端連線情形及異常程式（即木馬程
    式）等情為其論據。
  (二)訊據被告丁○○則堅詞否認有公訴意旨指訴之詐欺犯行，辯
    稱：被告是開宇公司負責人，上開固定IP位址係該公司電腦
    申請供架設網站使用，電腦設在被告住處，不曾借他人使用
    ，被告沒有向他人詐欺，可能是遭駭客入侵，被告公司電腦
    IP已經被盜用很多次，被告沒有參與詐騙集團等語。
  (三)經查，本件被告所經營開宇公司申請之IP位址60.249.177.1
    3 屬於固定式IP，使用之電腦裝設在被告位於高雄市之上址
    住處，已如前述。公訴意旨雖依卷附以鄭詠彤、蔡敏茹、葉
    天和之帳號登入雅虎奇摩拍賣網站之人，其用以上網之數個
    IP位址中，經發現有上開被告以開宇公司名義所申請使用者
    ，因認被告即上網冒用帳號著手詐欺犯罪之人，然依卷附前
    揭期間分別以鄭詠彤等人所有帳號登入雅虎奇摩拍賣網站明
    細，僅就鄭詠彤（登記中文姓名「小葳」）所有帳號「love
    day050627 」部分，其自97年10月18日上午9 時18分46秒起
    ，至97年10月19日上午11時48分42秒間，雖有記載以被告上
    開IP位址上網登入之紀錄11筆，然此期間前後數小時內，卻
    另有以其他多個不明IP位址登入之紀錄者多筆，其中猶多有
    經註明設置地點在「中國」（cn）者穿插其間（見北市中正
    二分刑字第09731319900 號〔下稱警卷(二)〕第25頁、第26頁
    ）；相類情形於蔡敏茹所有帳號「minna 882 」部分（97年
    度偵字第26712 號案卷〔下稱偵(四)卷〕第24頁）、葉天和所
    有帳號「yeh58428」（警卷(二)第17頁、第18頁）亦有同樣出
    現。申言之，苟被告丁○○於前揭時地果有冒用蔡敏茹等人
    之拍賣帳號上網行騙之舉，以其身為電腦公司負責人身分，
    縱不知掩飾而仍坦然以自己電腦IP位址上網為之，要亦難以
    於短短數小時內，分別於南北不同地點上網，遑論其中尚有
    位在隔海對岸者，顯非常人所能。況以現今網路科技而言，
    一般網路IP或帳號遭他人入侵使用亦屬常見，復參以上開使
    用奇摩帳號之IP申設位址相隔甚遠，且經常變動，並非固定
    ，顯然是為逃避追查而一再變動IP位址。且各IP之申設位址
    並無關聯性，而被告如有上開利用他人帳號在網路上拍賣而
    行詐欺之實，亦僅能用其所申設之IP位址連線，無從使用其
    他IP位址。是被告辯稱上開IP位址係遭駭客入侵盜用一情，
    尚非虛言，堪可採信。又被告所有上開電腦雖經內政部警政
    署刑事警察局鑑識結果，認為並無以遠端連線或經植入如木
    馬等惡意程式之可疑情形，然此充其量僅能證明該電腦硬碟
    內於鑑定時未經鑑識人員發現有該等異常情形，而未被植入
    木馬程式，並不表示其電腦不會遭駭客入侵，是本件除有其
    他積極事證可為不同認定者外，尚難據此即認被告丁○○有
    前揭詐欺犯行。
  (四)綜上所述，本件依現有卷證，既不能證明被告有公訴意旨指
    訴之犯行，揆諸前開說明，應認為不能證明被告犯罪。
五、原審因而為被告無罪之諭知，核無違誤；檢察官上訴意旨，
    仍執前詞，指摘原判決不當，為無理由，應予駁回。
據上論結，應依刑事訴訟法第368 條，判決如主文。
本案經檢察官方娜蓉到庭執行職務。
中    華    民    國    99    年    4     月    22    日
                  刑事第五庭    審判長法  官  曾永宗
                                      法  官  鍾宗霖
                                      法  官  任森銓
以上正本證明與原本無異。
不得上訴。
中    華    民    國    99    年    4     月    22    日
                                      書記官  呂素珍

司法院資訊處製作；財團法人民間司法改革基金會備份。
